【裁判字號】    97,交聲,1
【裁判日期】    970623
【裁判案由】    交管條例聲異
【裁判全文】
臺灣板橋地方法院刑事裁定               97年度交聲字第1號
原處分機關  交通部公路總局臺北區監理所蘆洲監理站
異  議  人  甲○○
即受處分人
上列異議人即受處分人因違反道路交通管理處罰條例案件，對於
交通部公路總局臺北區監理所中華民國96年11月22日所為之處分
（原處分案號：北監蘆字第裁46-C00000000號）聲明異議，本院
裁定如下：
    主  文
異議駁回。
    理  由
一、原處分機關處分意旨略以：異議人即受處分人甲○○所有之
    車號OXF-035 號重型機車，於民國96年7 月21日13時14分許
    ，在臺北縣五股鄉○○路2 號前，因有「闖紅燈（六號越堤
    道左轉四維路）」之違規事實，為臺北縣政府警察局蘆洲分
    局更寮派出所員警當場攔停以北縣警交字第C00000000 號舉
    發通知單掣單舉發，異議人則拒絕簽收。嗣原處分機關依道
    路交通管理處罰條例第53條第1 項、第63條第1 項第3 款（
    裁決書漏載第3 款）及違反道路交通管理事件統一裁罰基準
    表規定，裁處罰鍰新臺幣（下同）4,500 元，並記違規點數
    3 點。
二、異議人即受處分人異議意旨略以：員警沒有寄罰單給我，或
    告知我到案日期，以致逾期，請求給予最低罰云云。
三、按汽車駕駛人，行經有燈光號誌管制之交岔路口闖紅燈者，
    處1,800 元以上5,400 元以下罰鍰，並記違規點數3 點，道
    路交通管理處罰條例第53條第1 項、第63條第1 項第3 款分
    別定有明文。又對於違反道路交通管理處罰條例之行為，當
    場舉發者，應填記駕駛人或行為人姓名、性別、出生年月日
    、地址、車主姓名、地址、車牌號碼、車輛種類；被查獲之
    駕駛人或行為人為受處分人時，應將該通知單填記後交付該
    行為人簽名或蓋章收受之；拒絕簽章者，並記明其事由，視
    為已收受，違反道路交通管理事件統一裁罰標準及處理細則
    第11條第1 項第1 款亦規定明確。
四、經查：
  (一)證人即臺北縣政府警察局蘆洲分局更寮派出所警員乙○○於
    本院調查中具結證稱：「本件違規是我所舉發，我當時在五
    股鄉○○路2 號前，該紅燈是在四維路與疏洪東路的路口，
    異議人的機車是從六號堤道過來，是要左轉進四維路，我當
    時看到四維路是紅燈，所以我看到異議人是左轉闖紅燈，我
    看到時紅燈已經亮了一段時間，我認為剛轉換燈號時比較有
    爭議，所以會等紅燈確實已經亮了1 、2 秒之後才會開始舉
    發。異議人被我攔停之後有出示駕駛執照，但是他表示沒有
    闖紅燈，我有解釋給異議人聽，但是異議人不理我就直接離
    開。我是在舉發單上填好日期才拿給異議人簽名，但是異議
    人拒簽，沒有看就走了」等語（見本院97年1 月30日訊問筆
    錄）。再參以異議人於本院調查中亦自承：「我當時經過路
    口時是紅燈，我就直接左轉，警員沒有拿舉發通知單給我看
    ，我當時和警員講一講不高興就離開了」等語（見本院上開
    訊問筆錄），核與證人乙○○所述舉發違規當時之情節相符
    ，異議人闖紅燈之違規事實，堪予認定。
  (二)次查，本件異議人拒絕簽收，而經員警在舉發通知單上註記
    ：「拒簽拒收」等字樣，有北縣警交字第C00000000 號舉發
    通知單在卷可考。揆諸前揭說明，應視為異議人已收受舉發
    通知單。再者，舉發員警於填記舉發通知單內各欄位後，既
    已將舉發通知單交付異議人簽名或蓋章收受，則異議人已處
    於隨時可得收受該舉發通知單之狀態，異議人如有不服或事
    後願繳納罰鍰，自得為後續之救濟行為或繳款行為，本身之
    權利並未因而受有影響，如拒絕收受，自應承受其怠於收受
    舉發通知單之不利益，是立法者明定此種情況仍生送達之效
    力，異議人自不能以未收到舉發通知單為由執為抗辯。綜上
    所述，異議人於違規當日即已得悉其違規事實，自應主動向
    監理單位查詢其應到案處所及罰鍰金額，竟怠於自動繳納罰
    鍰或到案聽候裁決，而致逾越應到案日期（即96年8 月16日
    ）60日以上始提出申訴，即應承受逾期加重裁罰之不利益。
  (三)綜上所述，受處分人確有騎乘機車在上開時地行經有燈光號
    誌管制之交岔路口闖紅燈之違規行為，從而原處分機關依道
    路交通管理處罰條例第53條第1 項、第63條第1 項第3 款、
    違反道路交通管理事件統一裁罰基準表之規定，裁處受處分
    人罰鍰4,500 元，並記違規點數3 點，核無違誤，本件受處
    分人之異議為無理由，自應將其異議駁回。
五、據上論斷，應依道路交通案件處理辦法第19條，裁定如主文
    。
中    華    民    國    97    年    6     月    23    日
                      交通法庭  法  官  汪怡君
上列正本證明與原本無異。
如不服本裁定，應於裁定送達後五日內敘明抗告理由，向本院提
出抗告狀。
                                書記官  李郁禎
中    華    民    國    97    年    6     月    23    日


司法院資訊處製作；財團法人民間司法改革基金會備份。
